【裁判字號】    98,勞訴,22
【裁判日期】    981119
【裁判案由】    給付資遣費等
【裁判全文】
臺灣彰化地方法院民事判決  98年度勞訴字第22號
原      告  丁○○
訴訟代理人  許燦奎律師
被      告  三花工業社即倪燿鐘
訴訟代理人  乙○○
            丙○○
上列當事人間請求給付資遣費等事件，本院於民國98年11月5日
言詞辯論終結，茲判決如下：
    主  文
被告應給付原告新台幣陸拾萬零柒佰肆拾元，及自民國九十八年
七月七日起至清償日止，按年息百分之五計算之利息。
被告應發給原告非自願離職證明書。
訴訟費用新台幣陸仟陸佰壹拾元由被告負擔。
本判決於原告以新台幣貳拾萬元為被告供擔保後，得假執行；但
被告以新台幣陸拾萬零柒佰肆拾元為原告預供擔保，得免為假執
行。
    事實及理由
一、按訴狀送達後，原告不得將原訴變更或追加他訴。但擴張或
    減縮應受判決事項之聲明者，不在此限。民事訴訟法第255
    條第1項第3款定有明文。本件原告原請求被告應給付資遣費
    新台幣（下同）640,000元，及自起訴狀繕本送達翌日起至
    清償日止，按年息5%計算之利息。嗣於訴訟進行中，減縮為
    請求被告應給付原告600,740元，及自起訴狀繕本送達翌日
    起至清償日止，按年息5%計算之利息，依首揭規定，自應准
    許，合先敘明。
二、原告起訴主張：
  (1)原告自民國78年5月1日起至98年4月9日止受僱於被告，擔任
    機械修護員兼代理製B組組長之職務。原告於98年4月6日向
    主管申請擬於98年4月8日特休一日，並在取得主管同意之後
    ，原告始於該日休假一日。詎於隔日即4月9日上班時，人事
    組長甲○○及副總經理丙○○即要求原告說明請假理由，副
    總經理並引用其他課長在度蜜月還可以因公司有要事而趕回
    來，質問原告做得到嗎？原告稱太遠就沒有辦法，副總經理
    便很生氣說：那請你做什麼給你資遣費還划得來，有錢就可
    以請得到人等語，並立刻要人事組長當場寫一張將原告降至
    作業員之文件，要原告簽名。因降至作業員不但階級降低，
    薪資亦隨同調降為作業員之薪資，此舉已嚴重損害原告之權
    益，被告當場拒絕簽署，旋即副總經理又口頭要人事組長將
    原告調至原物料倉庫，職司收發原物料之工作，並不給辦公
    桌，要原告站一整日上班，原告實在無法接受。被告上開行
    徑顯然違反勞動契約及勞工法令，故原告始依法於當日即4
    月9日以書面表示終止勞動契約。
  (2)原告工作年資計20年（未滿一個月以一個月計），而原告離
    職前6個月之平均工資為30,037元，被告應依勞動基準法規
    定發給資遣費600,740元。惟經多次向被告催討給付資遣費
    ，被告皆拒絕給付，迫於無奈依法提起本訴，並聲明：被告
    應給付原告600,740元，及自起訴狀繕本送達翌日起至清償
    日止，按年息5%計算之利息；被告應發給原告非自願離職證
    明書；訴訟費用由被告負擔；願供擔保，請准宣告假執行。
三、被告則以：
  (1)原告任職期間因經常隨意請假造成被告工廠生產延誤，且原
    告時常依老賣老的工作態度與工作單位常有爭執，屢經勸導
    依然我行我素，毫無責任感可言，在無法溝通之情況下，被
    告公司之副總即與原告協調更換其主管職務改調至非主管職
    務的物料倉庫工作，薪資維持一樣，被告並無違反勞動契約
    或勞工法令之處亦無損害原告之權益，原告之請求為無理由
    等語，資為抗辯，並聲明：：原告之訴駁回；訴訟費用由原
    告負擔；如受不利判決，願供擔保，請准免為假執行。
四、兩造不爭執之事項：
  (1)原告自78年5月1日起受僱於被告，於98年4月9日離職，工作
    年資為20年。
  (2)原告於離職日前6個月之平均薪資為30,037元。
  (3) 原告於98年4月9日以書面向被告表示終止勞動契約。
五、爭執事項：
  (1)原告終止勞動契約有無理由？
  (2)原告請求被告給付資遣費是否有理由？
六、法院之判斷：
  (1)原告主張被告將其主管職務降調為非主管職一節，業據被告
    當庭自承「有調換職務是從主管級調換到非主管級」等語不
    諱，堪信為真實。被告嗣雖辯稱調職只是討論中，沒有公告
    調職，程序並未完成等語。惟查，依被告自行提出之錄音光
    碟及譯文，被告已明確向原告表示調動其職務，且無原告反
    對之餘地，是應認被告確有降調原告之職務，被告上開所辯
    ，自非可採。
  (2)被告又辯稱原告任職期間因經常隨意請假造成工廠生產延誤
    ，且原告時常依老賣老的工作態度與工作單位常有爭執，屢
    經勸導依然我行我素，毫無責任感可言等語，惟請假本為員
    工之權利，被告復未舉證證明原告無法勝任其現行之工作，
    則被告未經原告同意，即降調其職務為非主管職，自有違雙
    方勞動契約，致損害原告之權益。
  (3)綜上，原告依勞動基準法第14條第1項第6款規定，終止與被
    告之勞動契約，請求被告發給資遣費600,740元，及自起訴
    狀繕本送達翌日即98年7月7日起至清償日止，按年息5%計算
    之利息，並發給非自願離職證明書，為有理由，應予准許。
七、假執行之宣告：兩造陳明願供擔保請准為假執行及免為假執
    行，均核無不合，爰分別酌定相當之擔保金額准許之。
八、訴訟費用負擔之依據：民事訴訟法第78條。
中    華    民    國    98    年    11    月    19    日
                  民事第二庭    法  官  施錫揮
以上正本係照原本作成。
如對判決上訴，應於判決送達後20日內向本院提出上訴狀。
中    華    民    國    98    年    11    月    19    日
                                書記官  蕭秀吉


司法院資訊處製作；財團法人民間司法改革基金會備份。
